臺灣高雄地方法院刑事判決　　　　　　 96年度簡上字第733號
上　訴　人
即　被　告　甲○○
上列上訴人即被告因背信等案件，不服本院高雄簡易庭民國96年
6 月12日96年度簡字第1154號所為之第一審判決（聲請簡易判決
處刑書案號：臺灣高雄地方法院檢察署95年度偵字第25764 號）
，提起上訴，由本院管轄之第二審合議庭審理並判決如下：
    主  文
原判決撤銷。
邱德爭連續犯詐欺罪，累犯，處有期徒刑陸月，如易科罰金，以
銀元參佰元即新臺幣玖佰元折算壹日；減為有期徒刑參月，如易
科罰金，以銀元參佰元即新臺幣玖佰元折算壹日。
    事實及理由
壹、程序部分：
一、按被告於第二審經合法傳喚，無正當之理由不到庭者，得不
    待其陳述，逕行判決，刑事訴訟法第371 條定有明文。次按
    對於簡易判決處刑不服而上訴者，得準用上開規定，此觀諸
    刑事訴訟法第455 條之1 第3 項之規定自明。本件被告伍益
    德經本院合法傳喚後，無正當理由未到庭，此有本院送達回
    證、刑事報到單在卷可稽，爰不待其陳述而為一造辯論判決
    ，合先敘明。
二、按被告以外之人（包括證人、鑑定人、告訴人、被害人及共
    同被告等）於審判外之陳述雖不符刑事訴訟法第159 條之1
    至之4 等4 條之規定，而經當事人於審判程序同意作為證據
    者，法院審酌該言詞陳述或書面陳述作成時之情況，認為適
    當者，亦得為證據；當事人、代理人或辯護人於法院調查證
    據時，知有第159 條第1 項不得為證據之情形，而未於言詞
    辯論終結前聲明異議者，視為有前項之同意，刑事訴訟法第
    159 條之5 定有明文。本判決以下所引傳聞證據皆經被告於
    本院審理時表示就其證據能力不爭執，本院審酌上開證據作
    成時，並無不當取供之情形，自具有證據能力。
貳、實體部分：
一、本案經審理結果，認第一審簡易判決之認事、用法及量刑均
    無不當，應予維持，並均引用如附件之第一審簡易判決書（
    含聲請簡易判決處刑書）記載之事實、證據及理由。
二、被告雖辯稱如附件所示之票據、金錢問題僅是伊與丁○○之
    間的民事債務糾紛，伊並無施用詐術之詐欺犯行云云。惟查
    ，證人即告訴人丙○○證述：伊事前並不知情，也未曾同意
    過丁○○將伊之空白支票用作店面經營以外之事項，後丁○
    ○擅自將該等支票交付予邱德爭使用，私自填載票面金額及
    發票日後，以作為銀行票貼之擔保等語，核與證人丁○○陳
    稱：伊確實受託保管告訴人丙○○交付用供盛河西複合式餐
    飲花房營運使用之支票25張及印章，嗣伊因曾向被告借錢並
    獲得被告借用小額支票而陷於錯誤、信任被告，便未經告訴
    人同意，將如附件所示之空白支票4 張交予被告用作票據貼
    現融資使用等語相符，復有如附件所示支票4 張影本在卷可
    稽，被告犯行堪以認定，其所辯顯係事後卸責之詞，委不足
    採。本件事證明確，應依法論科。
三、查被告行為後，刑法業於94年2 月2 日修正公布部分條文，
    並於95年7 月1 日施行（以下簡稱現行刑法，95年7 月1 日
    施行前之刑法簡稱修正前刑法）。依現行刑法第2 條第1 項
    規定：「行為後法律有變更者，適用行為時之法律。但行為
    後之法律有利於行為人者，適用最有利於行為人之法律。」
    。又本次修正涵蓋之範圍甚廣，故比較新舊法時，應就罪刑
    有關之共犯、牽連犯、連續犯、有無累犯加重、自首減輕暨
    其他法定加減原因與加減例等一切情形，綜其全部罪刑之結
    果而為比較，復有最高法院95年5 月23日所為之95年度第8
    次刑庭會議決議可資參照。茲就本案有關之新舊法比較部分
    ，臚列如下：
(一)修正前刑法第33條第5 款規定「罰金：1 元以上。」，且罰
    金罰鍰提高標準條例第1 條前段規定：「依法律應處罰金、
    罰鍰者，就其原定數額得提高為2 倍至10倍」、第3 條規定
    ：「依本條例提高罰金罰鍰之法律及其倍數由主管院定之」
    ，刑法所定提高罰金本刑之數額（單位為銀元），業經主管
    院核定提高為10倍，並自72年8 月1 日施行。至現行刑法第
    33條第5 款則規定「罰金：新臺幣1,000 元以上，以百元計
    算之。」，95年6 月14日公布施行之刑法施行法第1 條之1
    亦規定：「中華民國94年1 月7 日刑法修正施行後，刑法分
    則編所定罰金之貨幣單位為新臺幣。94年1 月7 日刑法修正
    時，刑法分則編未修正之條文定有罰金者，自94年1 月7 日
    刑法修正施行後，就其所定數額提高為30倍。但72年6 月26
    日至94年1 月7 日新增或修正之條文，就其所定數額提高為
    3 倍」，則被告行為時與行為後之法律，就罰金刑之提高數
    額已有不同。又刑法第339 條第1 項詐欺取財罪之法定刑為
    ：「5 年以下有期徒刑、拘役或科或併科1,000 元以下罰金
    。」，則依被告行為時法，其法定刑之罰金刑經提高並折算
    新台幣則為新台幣30 ,000 元以下、30 元 以上。若依現行
    刑法，因刑法第339 條第1 項規定亦係72年6 月26日前所訂
    定，故罰金部分應提高為30倍，即最高可罰新台幣30,000元
    ，最低應罰新台幣1,000 元；經比較新、舊法之結果，應以
    被告行為時之舊法對其較為有利。
(二)再修正前刑法第56條規定：「連續數行為而犯同一之罪名者
    ，以一罪論。但得加重其刑至2 分之1 。」，而新法業已刪
    除舊法第56條連續犯之規定，不再以一罪論，是於新法修正
    施行後，被告之數犯罪行為，即須分論併罰。此刪除雖非犯
    罪類型之變更，但顯已影響行為人刑罰之法律效果，自屬法
    律有變更，依新法第2 條第1 項規定，比較新、舊法結果，
    本件以修正前刑法論以連續犯較有利於被告，應以被告行為
    時之修正前刑法第56條規定連續犯對其較為有利。
(三)修正前刑法第41條第1 項前段規定：「犯最重本刑為5 年以
    下有期徒刑以下之刑之罪，而受6 個月以下有期徒刑或拘役
    之宣告，因身體、教育、職業、家庭之關係或其他正當事由
    ，執行顯有困難者，得以1 元以上3 元以下折算1 日，易科
    罰金。」，又易科罰金折算標準，依修正前罰金罰鍰提高標
    準條例第2 條前段規定（現已刪除），就其原定數額提高為
    100 倍折算1 日，即以銀元300 元（即新臺幣900 元）折算
    為1 日。惟現行刑法第41條第1 項前段則規定：「犯最重本
    刑為5 年以下有期徒刑以下之刑之罪，而受6 個月以下有期
    徒刑或拘役之宣告者，得以新臺幣1,000 元、2,000 元或3,
    000 元折算1 日，易科罰金。」，比較上開刑法修正前後之
    易科罰金折算標準，以修正前刑法之規定，較有利於被告。
(四)綜上，本件關於被告行為之論罪科刑，依現行刑法第2 條第
    1 項前段規定，經整體比較結果，以適用修正前刑法論罪科
    刑，對被告較為有利。
四、核被告所為，係犯刑法第339 條第1 項之詐欺取財罪。被告
    先後多次詐欺取財犯行，時間緊接，方法相同，所犯又係構
    成要件相同之罪名，顯係基於概括犯意反覆為之，為連續犯
    ，應依修正前刑法第56 條 之規定，以一罪論，並加重其刑
    。被告有附件所列犯罪前科紀錄，有臺灣高等法院被告前案
    紀錄表可稽，其受有期徒刑執行完畢，5 年以內再故意犯本
    件有期徒刑以上之罪，不論依修正前之刑法第47條，或修正
    後之刑法第47條第1 項之規定，均構成累犯，對被告而言並
    無有利或不利之情形，自不生新舊法比較之問題，應予直接
    適用裁判時刑法第47條第1 項之規定論以累犯，加重其刑，
    並依法遞加重之。原審以被告犯罪事證明確，而對被告論罪
    科刑固非無見，惟中華民國九十六年罪犯減刑條例業於96年
    7 月4 日制定公布，自96年7 月16日起施行，被告涉犯詐欺
    取財犯行之犯罪時間係在96年4 月24日前，合於減刑要件，
    原審未及審酌適用該條例，容有未恰。被告上訴請求為無罪
    之諭知，雖無可採，惟原判決既有上開可議之處，自屬無可
    維持，應由本院撤銷改判。爰審酌被告明知自己財物困難，
    無力支付債款，竟以詐術向告訴人詐取財物，影響被害人之
    權益甚鉅，行為實有不當，素行非佳，業如前述，犯後否認
    犯罪，難見悔意，迄未與告訴人達成和解、賠償損害，並參
    以本件被害人受騙之金額及其犯罪之動機、目的、手段、智
    識程度、生活狀況等一切情狀，量處如主文所示之刑，併諭
    知易科罰金之折算標準，以資懲儆。又本件被告詐欺取財之
    犯行，犯罪時間均在96年4 月24日以前，合於減刑條件，爰
    依中華民國96年罪犯減刑條例第2 條第1 項第3 款之規定，
    應減其宣告刑2 分之1 如主文所示，並諭知易科罰金之折算
    標準。
據上論斷，應依刑事訴訟法第455 條之1 第1 項、第3 項、第36
9 條第1 項前段、第371 條、第364 條、299 條第1 項前段，刑
法第2 條第1 項前段、第339 條第1 項、第47條第1 項、修正前
刑法（下同）第56條、第41條第1 項前段，刑法施行法第1 條之
1、 廢止前罰金罰鍰提高標準條例第2 條，中華民國96年罪犯減
刑條例第2 條第1 項第3 款、第7 條，判決如主文。
本案經檢察官乙○○到庭執行職務。
中　　華　　民　　國　　96　　年　　10　　月　　18　　日
                  刑事第十庭  審判長法　官  何秀燕
                                    法  官  顏銀秋
                                    法  官  吳金芳
以上正本證明與原本無異。
不得上訴。
中　　華　　民　　國　　96　　年　　10　　月　　23　　日
                                    書記官  周美
附錄本案論罪科刑法條全文：
中華民國刑法第339條
意圖為自己或第三人不法之所有，以詐術使人將本人或第三人之
物交付者，處5 年以下有期徒刑、拘役或科或併科1 千元以下罰
金。
以前項方法得財產上不法之利益或使第三人得之者，亦同。
前二項之未遂犯罰之。
附件：
